【裁判字號】    97,上易,50
【裁判日期】    970530
【裁判案由】    竊盜
【裁判全文】
臺灣高等法院花蓮分院刑事判決          97年度上易字第50號
上  訴  人
即  被  告  甲○○
上列上訴人因竊盜案件，不服臺灣花蓮地方法院96年度易字第43
8號中華民國96年12月27日第一審判決（起訴案號：臺灣花蓮地
方法院檢察署96年度偵字第4399號），提起上訴，本院判決如下
：
    主  文
原判決關於被告甲○○部分撤銷。
甲○○共同犯攜帶兇器毀越安全設備竊盜罪，處有期徒刑陸月，
如易科罰金以新臺幣壹仟元折算壹日。
    事  實
一、甲○○與任忠一（業經原審判處有期徒刑7月確定）係遠親
    關係，任忠一於民國96年9月18日上午8、9時許駕駛登記甲
    ○○之子名義之車牌2257－SN號自小貨車搭載甲○○至花蓮
    縣吉安鄉慈濟醫院看診，於下午2時許再搭載甲○○至花蓮
    縣萬榮鄉萬榮村尋訪親友，於同日下午4時許尋訪未遇後，
    甲○○與任忠一二人因欠錢花用，竟謀議竊取鋼條以換購金
    錢，而基於意圖為自己不法所有之犯意聯絡，由任忠一駕駛
    上開自小貨車搭載甲○○至花蓮縣鳳林鎮萬榮地區尋找作案
    目標，迨至同日下午5、6時許發現位在花蓮縣萬榮鄉○○里
    ○○段8號及10號以鐵絲圍繞之農地內置放有鋼條後，先在
    該農地附近繞行2、3圈，於晚間6時30分許確定附近無人時
    ，任忠一即將上開自小貨車停放在萬榮鄉○○里○○段8號
    及10號之間門前，嗣由甲○○留在上開自小貨車副駕駛座上
    注意往來人車而擔任把風工作，任忠一則持放置在上開自小
    貨車內屬甲○○配偶所有客觀上足以傷害他人身體而堪為兇
    器使用之鉗子1把，剪開毀損上開農地鐵絲圍籬後進入該農
    地內（毀損部分未據告訴及起訴），著手竊取施重樹所有置
    於該處之鋼條約1,000公斤及鐵絲約3公斤，任忠一並陸續搬
    運放置在該農地路旁及上開自小貨車上，置於其二人實力支
    配之下而得手。嗣於同日晚上9時許，任忠一尚在綑綁上開
    竊得之鋼條時，適員警駕駛巡邏車，行經上開地點，查覺上
    開自小貨車行進之間似有異狀，遂將巡邏車駛近，任忠一見
    狀立即藏躲到上開自小貨車下，惟仍經警盤查在副駕駛座佯
    裝睡覺之甲○○後，再發現躲藏在上開自小貨車下之任忠一
    ，而當場查獲上情，並扣得上開鉗子1把。
二、案經花蓮縣警察局鳳林分局報告臺灣花蓮地方法院檢察署檢
    察官偵查起訴。
    理  由
甲、證據能力方面：
    本案被告於本院97年3月31日準備程序及97年5月7日審判期
    日，就檢察官所提出證明被告犯罪事實之證據方法（詳後述
    所引之證據）均不爭執，並同意作為證據使用（本院卷第24
    頁、第39頁），復未於本院97年5月7日言詞辯論終結前聲明
    異議，是本院審酌該等證據作成時之情況，並無違法取證或
    證據力明顯偏低之情形，以資為證據並無不當之處，則揆諸
    刑事訴訟法第159條之5規定意旨，該等證據均有證據能力，
    合先敘明。
乙、實體方面：
一、認定犯罪事實所憑之證據及理由：
(一)訊據被告甲○○固坦承於上開時間，搭乘任忠一所駕駛伊子
    名義所有上開自小貨車，並於96年9月18日晚間9時許，在上
    開位於花蓮縣萬榮鄉○○里○○段8號及10號之農地前，在
    上開自小貨車內，為警查獲等情不諱，惟否認有何加重竊盜
    之犯行，辯稱：伊當日與被告任忠一一同去萬榮鄉拜訪親友
    ，未遇該親友，因為很累，所以在車上睡覺，不知道其行竊
    之情事，亦未從事把風之行為分擔，且伊患有中度精神障礙
    云云。
(二)惟查：
  (一)同案被告任忠一於上開時地，持被告甲○○配偶所有鉗子1
    把剪開上開農地鐵絲圍籬後進入竊取鋼條約1000公斤、鐵絲
    約3公斤等物，並於搬運至小貨車之過程中，為警查獲，被
    告甲○○則在上開小貨車之副駕駛座等情，業據同案被告任
    忠一及被告甲○○二人供述在卷（警卷第9頁至第14頁、偵
    查卷第11頁、第13頁、原審卷第44頁至第48頁），核與被害
    人施重樹於警詢時之指述（警卷第16頁）及證人王祝光於原
    審證述（原審卷第55頁）情節相符，並有贓物認領保管單1
    份、現場照片8張（警卷第23頁、第29頁至第32頁）附卷，
    且有被告甲○○自承係其配偶所有放置在上開自小貨車內之
    鉗子1把扣案可稽。
  (二)又同案被告任忠一於96年9月18日上午8、9時許駕駛登記被
    告甲○○之子名義之車牌2257－SN號自小貨車搭載被告甲○
    ○至花蓮縣吉安鄉慈濟醫院看診，於下午2時許再搭載被告
    甲○○至花蓮縣萬榮鄉萬榮村尋訪親友，於同日下午4時許
    尋訪未遇後，二人因欠錢花用，即圖竊取鋼條以換購金錢，
    同案被告任忠一乃駕駛上開自小貨車搭載被告甲○○至花蓮
    縣鳳林鎮萬榮地區尋找作案目標，於同日下午5、6時許發現
    位在花蓮縣萬榮鄉○○里○○段8號及10號以鐵絲圍繞之農
    地內置放有鋼條後，即先在該農地附近繞行2、3圈，迨至晚
    間6時30分許確定附近無人時，同案被告任忠一將上開自小
    貨車停放在萬榮鄉○○里○○段8號及10號之間門前，而由
    任忠一下車著手竊取等情，業據同案被告任忠一分別於警詢
    ，及檢察官偵查中具結證述在卷（警卷第13頁、偵查卷第11
    頁）。是由上，已足證被告甲○○與同案被告任忠一於尋訪
    親友未遇後，因欠錢花用，二人即謀議共同竊取鋼條以換購
    金錢，而有意圖為自己不法所有之犯意聯絡至明。
(三)被告甲○○雖以前詞置辯，但查：
  (一)被告所有行動電話門號0000000000號，於當日晚上7時4分至
    8時36分許，有多通通聯紀錄，包含受話與發話，且通聯對
    象達5、6人之多，通話時間分佈於晚上7時4分、23分、29分
    、8時20分、29分、34分，通話秒數亦有達數分鐘之久等，
    有卷附上開行動電話中華電信查詢資料明細資料可稽（偵查
    卷第19頁至第30頁）。又佐以，在自用小貨車上座椅垂直、
    僵硬、狹小，縱得以暫時休息睡眠，但難以安穩，而被告甲
    ○○與同案被告任忠一二人自下午尋訪親戚未遇，直至晚上
    9時查獲時止，歷時長久，車輛多次行進、停止，手機又有
    多通通聯而發出來電之鈴響，同案被告任忠一於搬運鋼條放
    置車上，衡情當會發出巨大聲響，且幌動自小貨車，則於此
    環境中，被告甲○○在未飲酒之情形下，何能繼續安穩睡覺
    ，而不驚醒？是其所辯已有悖違常情，而難採信。
  (二)況查獲本案之警員王祝光亦於原審具結證稱：於96年9月18
    日晚間9時許，因執行擴大臨檢業務，其駕駛巡邏車行經上
    開農地，於第一次經過該路段時，並未發現該農地旁有任何
    車輛，經過該農地約2至3分鐘後，始由後照鏡見及上開自用
    小貨車，自巡邏車右後方叉路口轉進同路後，大燈就熄滅，
    沒有亮燈，其即將巡邏車繞回小貨車的前方，並以遠光燈照
    射，看到駕駛座旁之女子即被告甲○○在車內晃動，其下車
    盤查時，看到貨車上有4捆鋼條，被告甲○○故意不予以理
    會，其敲車窗時，被告甲○○亦未有回應，繼續佯裝睡覺之
    姿態，其敲車窗多次後，被告甲○○才回應，而且答非所問
    ，經其詢問車上鋼筋係何人所有？為何在此？是否有其他人
    ？時，被告甲○○先說不知道，之後又說駕駛出去了，且被
    告甲○○外觀看起來不像剛睡醒，當時地上還有15捆的鋼條
    ，其為找出駕駛人，至農地繞一圈回來後，才看到同案被告
    任忠一躲在車下等情綦詳（原審卷第55頁）。益徵被告甲○
    ○於經警查獲時在車內實未睡覺，甚且有佯為睡姿以避警員
    查緝之意，是其若不知同案被告任忠一係下車行竊，亦未與
    同案被告任忠一具有竊盜之犯意聯絡，何須如此佯態？再由
    被告甲○○與同案被告任忠一二人並非駕車出遊，自上午看
    診後至晚上被查獲時止，二人在車內時間長達10小時以上，
    於尋訪親戚未遇，既未急於返家，且於同案被告任忠一在萬
    榮鄉附近駕車閒晃，以尋找偷竊之作案目標時，仍未在意，
    猶與之同行，甚且於警員上前盤查時復有佯態睡覺企圖掩飾
    之情等以觀，謂被告甲○○與同案被告任忠一無竊盜之犯意
    聯絡，孰能置信？凡此，更證被告甲○○與同案被告任忠一
    應有為意圖自己不法所有之竊盜犯意聯絡洵堪無疑。
  (三)再者，由同案被告任忠一於下手行竊前，已在上開農地附近
    繞行，確認無人後，方下車行竊以觀，足見同案被告任忠一
    欲為本件竊盜行為時，極為小心謹慎以免遭人發現，而其竊
    取上開鋼條、鐵絲之時間長達2至3小時之久，期間自有遭人
    發現之可能，是其自需有人把風，為其注意周遭往來人員及
    車輛，以免被人發現，俾其能及時逃離。是被告甲○○留坐
    車內，以分擔上揭把風工作洵可是認。
  (四)至證人即同案被告任忠一固於原審證稱：並未告知被告甲○
    ○要去偷竊，且在伊行竊之過程，甲○○都在睡覺，在該時
    間甲○○所有之行動電話通聯，都是伊去接聽云云，然被告
    甲○○所有之行動電話既係在渠所有之皮包內，此亦據證人
    任忠一於原審供明在卷（原審卷第51頁），則何以在車外搬
    運鋼條之任忠一得以聽到來電鈴響而得即時接聽？又任忠一
    又為何不直接叫醒甲○○接聽即可，而要代為接聽？況經原
    審審判長質以何以行竊要帶著一個人時，任忠一僅「搖頭」
    表示，而未能回答此問題（原審卷第50、51頁）；復者同案
    被告任忠一於原審審理時亦自承警察繞路回來時，伊有開一
    圈躲警察等語（原審卷第59頁），則任忠一於如此非常情況
    ，又焉何未叫醒被告？據此，任忠一上開證詞均與常情不符
    而不可信。且任忠一所證述接聽通聯之次數、通聯對象，亦
    與卷載之通聯紀錄不符，是任忠一之證詞顯係為維護被告甲
    ○○而臨訟杜撰，自無法資為被告甲○○有利之證據。
  (五)另按，被告甲○○固於本院提出身心障礙手冊（本院卷第4-
    1頁）資以證明其患有中度精神障礙。然，觀諸被告甲○○
    自警詢、偵查、迄至原審及本院審理時，就其於案發當時有
    無參與竊盜行為、在車內做何事、何以與同案被告任忠一同
    在小貨車上並其過程等，均能詳細陳述，且亦明白否認犯行
    ，顯見其行為當時並無因精神障礙或其他心智缺陷，致不能
    辨識其行為違法或欠缺依其辨識而行為之能力，抑或有顯著
    減低之情形，無依刑法第19條第1項或第2項規定予以不罰或
    減經其刑之餘地。從而被告甲○○以此為辯，亦無可取。
(四)綜上，被告甲○○所辯各節，純係事後卸責之詞，委無可取
    ，被告甲○○上開與同案被告任忠一共同犯加重竊盜之事實
    ，罪證明確，堪以認定。
二、論罪之理由：
(一)按扣案之鉗子為金屬製品，質硬而型尖，在客觀上足對人之
    身體、生命構成威脅，自為兇器之一種，另鐵絲圍籬具有防
    閑之效用，為安全設備之一種。是被告甲○○與同案被告任
    忠一基於意圖自己不法所有之犯意聯絡，由被告甲○○擔任
    把風工作，同案被告任忠一持上開鉗子剪斷鐵絲圍籬進入上
    開農地行竊，核被告甲○○所為，自係犯刑法第321條第1項
    第2款及第3款之攜帶兇器毀越安全設備竊盜罪。
(二)被告甲○○與同案被告任忠一間，有犯意聯絡及行為分擔，
    為共同正犯
三、撤銷改判之理由
(一)原審認被告甲○○罪證明確，予以論罪科刑，固非無見，惟
    被告甲○○罹有中度精神障礙，業據其於本院提出前開身心
    障礙手冊為憑，雖其行為時精神狀況不符合刑法第19條第1
    項、第2項所定不罰或減輕其刑之要件，但其既有上開疾病
    ，自仍有於量刑時予以審酌之必要。茲原審未及審酌被告甲
    ○○上開罹患有中度精神障礙之情形，其判決自難認允洽。
    被告甲○○上訴意旨猶陳詞否認犯行固為無理由，但原判決
    既有如上之瑕疵，仍難維持，本院自應撤銷改判。
(二)爰審酌被告甲○○僅擔任把風之外圍工作，及其雖犯後否認
    犯行，態度未佳，但兼衡其罹有中度精神障礙，尚有可憫之
    處，並其他犯罪動機等一切情狀，量處如主文第2項所示之
    刑，並諭知如易科罰金之折算標準，以資懲儆。末查，扣案
    之犯罪工具鉗子1把，為被告甲○○之配偶羅金堂所有供平
    日工作之用，非屬被告所有之物，業據被告甲○○於原審及
    本院供明在卷，是本院礙難併予宣告沒收，併此敘明。
據上論斷，應依刑事訴訟法第369條第1項前段、第364條、第299
條第1項前段，刑法第321條第1項第2款、第3款、第28條、第41
條第1項，判決如主文。
本案經檢察官乙○○到庭執行職務。
中    華    民    國    97    年    5     月    30    日
                  刑事庭審判長法  官    謝志揚
                              法  官    林慶煙
                              法  官    許仕楓
以上正本證明與原本無異。
本件不得上訴。
                              書記官    李閔華
中    華    民    國    97    年    5    月    30     日
中華民國刑法第321條（加重竊盜罪）
犯竊盜罪而有左列情形之一者，處 6 月以上、 5 年以下有期徒
刑：
一  於夜間侵入住宅或有人居住之建築物、船艦或隱匿其內而犯
    之者。
二  毀越門扇、牆垣或其他安全設備而犯之者。
三  攜帶兇器而犯之者。
四  結夥三人以上而犯之者。
五  乘火災、水災或其他災害之際而犯之者。
六  在車站或埠頭而犯之者。
前項之未遂犯罰之。


司法院資訊處製作；財團法人民間司法改革基金會備份。
